【裁判字號】    95,訴緝,24
【裁判日期】    951228
【裁判案由】    毒品危害防制條例
【裁判全文】
臺灣苗栗地方法院刑事判決              95年度訴緝字第24號
公  訴  人  臺灣苗栗地方法院檢察署檢察官
被      告  甲○○
指定辯護人  本院公設辯護人  乙○○
上列被告因違反毒品危害防制條例案件，經檢察官提起公訴（93
年度偵字第4568號、94年度毒偵緝字第34、35、36號、94年度毒
偵字第277號），本院判決如下：
    主  文
甲○○連續施用第一級毒品，累犯，處有期徒刑拾月。扣案之海
洛因伍包（經鑑驗總淨重捌點陸公克，空包裝總重壹點捌玖公
克）、海洛因殘渣袋壹個沒收銷燬之，注射針筒貳支、分裝杓貳
支沒收之。又連續施用第二級毒品，累犯，處有期徒刑捌月。扣
案之安非他命貳包（含外包裝驗餘共計肆伍點貳公克）沒收銷
燬之。又連續販賣第一級毒品，累犯，處有期徒刑玖年。販賣第
一級毒品海洛因所得之財物新臺幣貳萬元沒收之，如全部或一部
不能沒收時，以其財產抵償之。應執行有期徒刑拾年肆月。扣案
之海洛因伍小包（經鑑驗總淨重捌點陸公克，空包裝總重壹點
捌玖公克）、安非他命貳包（含外包裝驗餘共計肆伍點貳公克
）、海洛因殘渣袋壹個沒收銷燬之，注射針筒貳支、分裝杓貳支
及販賣第一級毒品海洛因所得之財物新臺幣貳萬元，均沒收之。
其中新台幣貳萬元部分，如全部或一部不能沒收時，以其財產抵
償之。
    犯罪事實
壹、累犯前科
一、甲○○曾於民國87年8 月3 日因違反麻醉藥品管理條例案件
    ，經臺灣新竹地方法院以87年易字第352 號判決，處有期徒
    刑3 月確定，並於87年10月13日易科罰金執行完畢。
貳、施用毒品部分
一、甲○○又曾因施用毒品，接受觀察、勒戒，認為無繼續施用
    毒品傾向，經臺灣苗栗地方法院檢察署檢察官於民國90 年
    10月18日，以該署90年度毒偵緝字第228 號為不起訴處分確
    定。
二、惟甲○○仍於上述觀察、勒戒執行完畢釋放後5 年內，又基
    於施用第1 、2 級毒品之概括犯意，連續為下列行為：
（一）自90年11月間某日起至94年2 月14日上午8 時許，在苗栗
      縣頭份鎮某處，以摻雜入香煙內抽用或以針筒注射手臂之
      方式，連續施用第1 級毒品海洛因（下稱海洛因）多次。
（二）另自90年11月間某日起至94年2 月14日上午8 時許，在同
      上之地點，將安非他命倒在玻璃頭上加熱，吸食其產生煙
      霧之方式，連續施用第2 級毒品安非他命（下稱安非他命
      ）多次。
（三）甲○○於上述施用期間，共查獲4 次，其中3 次有採尿檢
      驗結果，其中2 次則有扣得相關之物品，詳細情形如下：
   1、於93年6月2日經警方另案查獲採尿檢驗結果為陽性反應。
   2、於93年8 月19日上午7 時10分許為警查獲，扣得海洛因5
      小包（淨重共8.63公克，空包裝總重1.89公克）、安非他
      命2 包（含外包裝重45.29 公克，總淨重35.53 公克，共
      取0.06公克經鑑驗用罄，總餘35.47 公克）及其所有供施
      用毒品所用之注射針筒2 支、分裝杓2 支。
   3、於93年9月3日因通緝經警方查獲，並予採尿檢驗。
   4、於93年10月6 日下午4 時30分許，為警執行搜索時查獲，
      扣得其所有供施用毒品用後所留之海洛因殘渣袋1 個，並
      予採尿檢驗結果為陽性反應。
參、販賣毒品部分
    甲○○意圖營利，另基於販賣第1 級毒品之概括犯意，先後
    連續2次將海洛因販賣給陳振豪，其詳細情形如下：
（一）於92年5 月間某日，在新竹市○○路○ 段176 號前，以新
      臺幣（下同）15萬元之價格，販賣1 兩海洛因1 大包予陳
      振豪（經本院判處罪刑確定），甲○○當場交付海洛因，
      但陳振豪迄今尚未給付貨款。
（二）再於同年11月10日晚上7 時許，在陳振豪位於桃園縣中壢
      市○○路41號9 樓租屋處，以7 萬元之價格，販賣半兩海
      洛因1 大包予陳振豪，甲○○當場交付海洛因，但陳振豪
      僅當場支付2萬元，其餘款項迄今尚未給付。
肆、案經臺灣苗栗地方法院檢察署檢察官自動檢舉分案偵辦及苗
    栗縣警察局苗栗分局、竹南分局、頭份分局分別報請臺灣苗
    栗地方法院檢察署檢察官偵查起訴。
    理  由
壹、認定犯罪事實所根據的證據及理由
一、施用毒品部分：
（一）被告於偵、審中坦白承認上述施用毒品之犯行。
（二）被告遭查獲採尿檢驗之結果均呈陽性反應，各有苗栗縣衛
      生局煙毒尿液檢驗成績書可證。其發文日期字號分別如下
      ：93年6 月10日苗衛檢字第0930008572號、93年9 月13日
      苗衛檢字第0930013853號、93年10月25日苗衛檢字第0930
      016094號。
（三）此外，並有如犯罪事實所示之扣案物品可為佐證，其中扣
      得之海洛因及安非他命均經鑑驗屬實，各有內政部警政署
      刑事警察局93年10月27日刑鑑字第0930178932號鑑驗通知
      書、法務部調查局93年9 月29日調科壹字第990000994 號
      鑑定通知書可證（毒偵字第754 號卷第64頁、毒偵字第
      945號卷第48頁）。
（四）由上可見，此部分被告犯行事證明確，可以認定。
二、販賣毒品部分：
（一）被告對於此部分犯罪事實均已在偵、審中坦白承認。
（二）另案被告陳振豪於偵查中對於向被告購買海洛因的事實，
      也有明確之指述。其指述情節大致與被告相符。其略有不
      符之處，則依罪疑有利於被告之原則，為有利被告之認定
      。
（三）秘密證人B1、B5也都指證另案被告陳振豪之毒品來源是來
      自於被告。
（四）此外，還有本案其中一處販賣交易地點：新竹市○○路○
      段176 號前之蒐證照片3 張，附在卷中可憑（偵字第4568
      號卷第94頁背面、第95頁；照片原本附毒偵緝字第34號卷
      第57及其次頁漏編號頁）。
（五）由上可見，此部分被告犯行事證明確，可以認定。
、論罪科刑的理由：
一、新舊法適用之比較
（一）比較基準之說明
   1、被告行為後，刑法、罰金罰鍰提高標準條例均於民國95年
      7 月1 日修正施行，依刑法第2 條第1 項之規定應為新舊
      法適用之比較（至於該條項之變更，是為準據法之變更，
      並無新舊法比較之問題，而應依一般法律適用原則，直接
      適用現行有效之規定）。又比較裁判前後之法律孰為有利
      於行為人時，應就罪刑有關之一切情形，比較其全部之結
      果，而為整個之適用，不能割裂而分別適用有利之條文（
      簡稱：擇用整體性原則，最高法院27年上字第2615號判例
      參照）。
   2、上述所謂擇用整體性原則，應以每一個別刑罰權為其比較
      基準，不同之刑罰權因數罪併罰而由同一法院審理裁判時
      ，不能因擇用整體性原則而相互遷就，否則將因訴訟程序
      上之是否合併起訴而影響其準據法之適用，如此適用結果
      ，顯然欠缺法律適用之公平性。
   3、承上，因個別刑罰權分別依擇用整體原則而為新舊法之比
      較，其後於定應執行刑時，已無從再加以整體比較，故應
      就定應執行刑本身單獨為新舊法之比較。參酌立法例上有
      刑法施行法第3 條之1 獨立有利於被告之規定，解釋例上
      有最高法院72年度第9 次刑事庭會議決議就定執行刑採取
      最有利於受刑人之法律見解，亦應如此解釋。
   4、另關於刑法第59條之文字用語，於修正施行後亦有所變更
      ，但此為以往法院關於酌減審認標準見解之明文化，並非
      刑罰法律之變更（最高法院95年度第8 次刑事庭會議決議
      ）。刑法第11條之修正施行，亦無關罪刑之實質內容。以
      上均無須為新舊法之比較，而應直接適用修正施行後之現
      行規定（最高法院95年度第21次刑事庭會議決議參照）。
   5、以下即分別就被告所犯數罪，與其論罪科刑有關之法律變
      更，及定應執行刑之相關規定分別進行新舊法適用之比較
      。惟被告施用第1 、2 級毒品部分之犯行，因其所涉及之
      新舊法比較條文均相同，故予以合併說明。
（二）施用毒品部分
   1、刑法第47條第1 項：修正施行後，累犯加重規定，限於故
      意再犯有期徒刑以上之罪，修正施行前（第47條無第2 項
      ）則無此限制，惟本件被告本係故意犯罪，且所犯為有期
      徒刑以上之罪，故上述修正施行，對被告有利與否而言，
      並無差異。
   2、修正施行前第56條：修正施行後刪除此規定。依修正施行
      前之規定，被告所為本案之多次行為，以連續犯論以1 罪
      ，加重其刑至2 分之1 。但修正施行後刪除此規定，應改
      依數罪併罰之例分別宣告罪刑，並定其應執行之刑，其最
      高度刑將提高。故應以修正施行前之規定有利於行為人。
   3、綜合上述一切情形，被告施用毒品部分，應以修正施行前
      之規定，有利於被告，應依刑法第2 條第1 項前段適用修
      正施行前之規定。
（三）販賣毒品部分
   1、刑法第33條：關於罰金最低額，刑法修正施行前，罰金為
      （銀元）1 元以上，經依罰金罰鍰提高標準條例第1 條前
      段提高罰金（最高提高倍數為10倍）並依現行法規所定貨
      幣單位折算新台幣條例第2 條折算為新台幣金額，與修正
      施行後比較：罰金改為新台幣1000元以上，以百元計算之
      ，應以修正施行前之規定，有利於行為人。
   2、刑法第47條第1 項：其情形同施用毒品該部分所述。
   3、修正施行前第56條：其情形同施用毒品該部分所述。
   4、刑法第64條第2 項：關於死刑依法減輕時，其減輕之幅度
      ，修正施行前死刑減輕者，為無期徒刑，或為15年以下12
      年以上有期徒刑，修正施行後，則僅為無期徒刑，自應以
      修正施行前有利於被告。
   5、刑法第65條第2 項：關於無期徒刑依法減輕時，其減輕之
      幅度，修正施行前無期徒刑減輕者，為7 年以上有期徒刑
      ，修正施行後，則20年以下15年以上有期徒刑，自應以修
      正施行前有利於被告。
   6、綜合上述一切情形，被告販賣毒品部分，應以修正施行前
      之規定，有利於被告，應依刑法第2 條第1 項前段適用修
      正施行前之規定。
（四）定應執行刑部分
      刑法第51條第5 款：修正施行前，宣告多數有期徒刑，定
      其應執行刑時，最長不得逾20年，修正施行後，最長則延
      至30年，顯然以修正施行前有利於行為人。
二、被告的行為是犯毒品危害防制條例第4 條第1 項之販賣第1
    級毒品罪及第10條第1 、2 項之施用第1 、2 級毒品罪。其
    中於販賣交付前持有第1 級毒品的低度行為，均為販賣毒品
    的高度行為所吸收，而不另論罪；又其施用毒品前後持有之
    低度行為，亦為施用之高度行為所吸收，亦不另論罪。
三、被告所犯施用第1 、2 級毒品罪、販賣第1 級毒品罪3 項罪
    名，罪名及行為均各有不同，犯意亦屬各別，應依法分別論
    罪，併合處罰。
四、被告先後兩次販賣海洛因及多次施用第1 、2 級毒品之行為
    ，各均時間相近，方法相同，所犯各均為構成要件相同的罪
    名，顯係基於連續的意思所為，各為連續犯，故各依修正施
    行前之刑法第56條論以1 罪，除法定刑為死刑、無期徒刑部
    分外，並加重其刑。
五、被告曾有犯罪事實欄首段所載受刑之宣告及執行情形，有臺
    灣高等法院被告前案紀錄表可憑，其於有期徒刑執行完畢後
    ，5 年內再犯本案中有期徒刑以上之各罪，各均為累犯，各
    應依修正施行前刑法第47條規定遞加重其刑。
六、關於適用刑法第59條減輕其刑之說明：
（一）刑法第59條規定：犯罪之情狀顯可憫恕，認科以最低度刑
      仍嫌過重者，得酌量減輕其刑。立法理由中指出：本條所
      謂「犯罪之情狀可憫恕」，自係指裁判者審酌刑法第57條
      各款所列事項以及其他一切與犯罪有關之情狀之結果，認
      其犯罪足堪憫恕者而言。又最高法院70年度第6 次刑事庭
      會議決議亦表示：刑法第59條規定，犯罪之情狀可憫恕者
      ，得酌量減輕其刑，同法第57條規定，科刑時應審酌一切
      情狀，尤應注意左列事項（共10款）為科刑重輕之標準，
      兩條適用上固有區別，惟所謂「犯罪之情狀」與「一切情
      形」云云，並非有截然不同之領域，於裁判上酌減其刑時
      ，應就犯罪一切情狀（包括第57條所列舉之10款事項），
      予以全盤考量，審酌其犯罪有無可憫恕之事由（即判例所
      稱有特殊之原因與環境等等，在客觀上足以引起一般同情
      ，以及宣告法定低度刑，是否猶嫌過重），以為判斷。故
      適用第59條酌量減輕其刑時，並不排除第57條所列舉10款
      事由之審酌，惟其程度應達於確可憫恕，始可予以酌減。
（二）經查：被告甲○○所犯連續販賣第1 級毒品部分之犯行，
      法定刑為死刑、無期徒刑，惟其販賣次數僅有2 次，販賣
      對象均為同1 人，且實際獲得利益僅2 萬元，其所生危害
      及所獲利益，均不能與大量販賣而獲取暴利者，相提並論
      ，倘不問被告販賣毒品之次數、對象，一律處以法定刑最
      低本刑無期徒刑，無異鼓勵販毒之人，從事大量毒品之販
      賣，顯非毒品危害防制條例遏止毒品氾濫之立法本旨，從
      而被告此部分犯行，應認有縱處被告法定最低本刑，仍嫌
      過重，犯罪情狀顯可憫恕之情狀，故依刑法59條酌量減輕
      其刑。
七、被告上述2 項刑之加重事由及1 項減輕事由，依法應予先加
    重後減輕，加重部分並應依法遞加重。
八、量處主刑的理由：
    審酌被告施用毒品之期間頗長，其間經警方多次查獲，仍無
    悔改之意；販賣海洛因之次數為兩次，販賣對象均為陳振豪
    ，兩次販賣實際所得僅兩萬元，犯後於偵、審中均坦承犯行
    ，未耗費無益司法調查資源，但於本院審理中未能自動到庭
    接受審判，一再未具正當理由請假未到，終至通緝始緝獲歸
    案，量刑上應與其他勇於接受裁判並配合程序之被告，有所
    區別，以實現分配正義等一切情狀，分別就被告所犯上述3
    罪，量處如主文所示的主刑刑罰。並依修正前刑法第51條第
    5款定其應執行之刑。
九、從刑之宣告：
（一）販賣毒品海洛因部分
      被告兩次販賣海洛因實際所得僅2 萬元，已經認定如前，
      應依毒品危害防制條例第19條第1 項之規定沒收之，如全
      部或一部不能沒收時，以其財產抵償之（因其所得為我國
      貨幣之金錢，故無追徵價額之問題，最高法院88年度台上
      字第6441號判決參照）。至於其他尚未取得之款項，並不
      符合上述條項義務沒收之規定，故不宣告沒收（最高法院
      89年度台上字第1244號、89年度台上字第3434號判決參照
      ）。
（二）施用毒品部分
   1、扣案之海洛因5 小包（淨重共8.63公克，空包裝總重1.89
      公克）、安非他命2 包（含外包裝驗餘共計45.23 公克，
      即：含外包裝重45.29 公克扣除鑑驗用罄部分0.06公克等
      於45.23 公克）（以上7 包，包裝上殘留之毒品無法與包
      裝析離，詳後說明）、海洛因殘渣袋1 個（殘留袋內之海
      洛因無法析離，詳後說明），各屬查獲之第1 、2 級毒品
      ，應不問屬於犯人與否，依毒品危害防制條例第18條第1
      項前段之規定宣告沒收銷燬之（沒收時應扣除鑑驗用罄部
      分，參照最高法院95年台上字第3069號判決）；注射針筒
      及分裝杓各2 支為被告所有供其施用毒品所用之物，此經
      被告於本院審理中陳述甚明（本院卷第57頁，其中有注射
      針筒，應係施用第1 級毒品所用），則應依刑法第38條第
      1 項第2 款之規定，宣告沒收；至於扣案之中型分裝袋3
      個及黃色牛皮紙袋1 個，被告於審理中均否認為其所有（
      本院卷第57頁），且被告已坦承所有犯行，並無必要就此
      為虛偽陳述，故此部分所述應可採信。而既然其並非被告
      所有，又非違禁物，即不符合法律所定沒收之要件，故不
      宣告沒收，應由檢察官另行依法處理。
   2、上述包裝及其上殘留之毒品無法完全析離之事實，係因本
      院於審理毒品案件時所獲悉（法務部調查局93年11月16日
      調科壹字第09362396550 號函旨謂：本局鑑驗毒品秤重主
      要係以傾倒，必要時亦會輔以刮杓刮取之方式，儘可能將
      原送驗包裝袋內毒品與包裝袋分離後各別秤重，所得之毒
      品重量稱為淨重，包裝袋重量則以「空包裝重」稱之。然
      無論依上述何種方式分離，原送驗包裝袋內均仍會有微量
      毒品成分殘留。處理毒品銷燬時，則將前段所述之毒品透
      明塑膠封緘袋全件銷燬，並無將毒品及包裝析離分別銷燬
      之情形等情，可供參照）。故包裝應連同其上殘留之毒品
      一同處理，在此附帶說明。
肆、適用之法律
一、刑事訴訟法第299 條第1 項前段。
二、毒品危害防制條例第4 條第1 項、第10條第1 、2 項、第18
    條第1 項前段、第19條第1項。
三、刑法第2 條第1 項前段、第11條前段、第59條、第38條第1
    項第2 款。
四、修正施行前刑法第47條、第51條第5 款、第56條。
本案經檢察官黃棋安到庭執行職務。
中    華    民    國    95    年    12    月    28    日
                  刑事第一庭  審判長法  官  蔡 志 宏
                                    法  官  顧 正 德
                                    法  官  羅 貞 元
以上正本證明與原本無異。
如不服本判決應於送達後10日內向本院提出上訴狀（應附繕本）
。
                                    書記官  楊 慧 萍
中    華    民    國    96    年    1     月    4     日
附記論罪法條全文
毒品危害防制條例第4條第1項
製造、運輸、販賣第一級毒品者，處死刑或無期徒刑；處無期徒
刑者，得併科新臺幣 1 千萬元以下罰金。
毒品危害防制條例第10條
施用第一級毒品者，處 6 月以上 5 年以下有期徒刑。
施用第二級毒品者，處 3 年以下有期徒刑。


司法院資訊處製作；財團法人民間司法改革基金會備份。
